臺灣高等法院高雄分院民事判決
                                      109年度原上字第3號
上  訴  人  朱玉鳳  

訴訟代理人  孫嘉男律師
被上訴人    王新喜（兼王林金柳之承受訴訟人）

            王新福（兼王林金柳之承受訴訟人）

            王新發（兼王林金柳之承受訴訟人）

            王世明（兼王林金柳之承受訴訟人）

            何王綉美（即王景文及王素卿之承受訴訟人）

            王綉珠（即王景文及王素卿之承受訴訟人）

            王綉梅（即王景文及王素卿之承受訴訟人）

            王素惠（即王景文及王素卿之承受訴訟人）


            王奕凱  


兼上一人
法定代理人  錢麟瑛  

被上訴人    王月鳳（兼王南興之承受訴訟人）



            王朱美連
            王冠章  

            王冠明  
            李恩綺  
            李萃興  
            王吉清  
            王清榮  

            王峻峰  
            潘秀蓉  

            王彥智  

            王文宗  
            莊明裕  

            莊明昌  

            莊澐晶（原名：莊惠喬）

            劉嘉怡（即王秀琴之承受訴訟人）


            劉嘉玲（即王秀琴之承受訴訟人）

            劉世傑（即王秀琴之承受訴訟人）

            王讚盛（兼王建民之承受訴訟人）


            王煥婷（兼王建民之承受訴訟人）

            王秀玲（兼王建民之承受訴訟人）

            王惠君（兼王建民之承受訴訟人）

            王仁杰（兼王建民之承受訴訟人）



            王嘉耀（兼王建民之承受訴訟人）

            王慧文  
上列當事人間請求分割共有物事件，上訴人對於中華民國109 年
3 月27日臺灣屏東地方法院107 年度原訴字第24號第一審判決提
起上訴，並為訴之追加，本院於110 年12月15日言詞辯論終結，
判決如下：
    主  文
原判決關於分割方法及補償部分暨訴訟費用之裁判（確定部分除
外）均廢棄。
被上訴人何王綉美、王綉珠、王綉梅、王素惠及劉嘉怡、劉嘉玲
、劉世傑應各就被繼承人王素卿、王秀琴所遺坐落屏東縣○○鄉○○
○段○○地號土地（面積一○三八‧七五平方公尺）所有權之應有部
分辦理繼承登記。
兩造共有坐落屏東縣○○鄉○○○段○○地號土地（面積一○三八‧七五
平方公尺）土地，依下列方式分割：㈠如附圖三所示編號A 部分
（面積一一九‧三六平方公尺）及編號D 部分（面積四○○‧○一平
方公尺）分歸如附表甲編號1 所示被上訴人公同共有。㈡如附圖
三所示編號B1部分（面積一七三‧一三平方公尺）分歸被上訴人
王慧文單獨取得。㈢如附圖三所示編號B2部分（面積一七三‧一三
平方公尺）分歸如附表甲編號2 所示之被上訴人公同共有。㈣如
附圖三所示編號C 部分（面積一七三‧一二平方公尺）分歸上訴
人單獨取得。
前項分割結果，上訴人、被上訴人王慧文及如附表甲編號2 所示
之被上訴人應分別補償附表甲編號1 所示之被上訴人如附表三所
示之金額。
第一（確定部分除外）、二審訴訟費用由兩造按附表甲「訴訟費
用比例欄」所示比例負擔。
    事實及理由
壹、程序方面：
一、按當事人死亡者，訴訟程序在有繼承人、遺產管理人或其他
    依法令應續行訴訟之人承受其訴訟以前當然停止。承受訴訟
    人，於得為承受時，應即為承受之聲明。他造當事人，亦得
    聲明承受訴訟。當事人不聲明承受訴訟時，法院亦得依職權
    ，以裁定命其續行訴訟。民事訴訟法第168 條、第175 條及
    第178 條分別定有明文。本件被上訴人王素卿於民國109 年
    9 月8 日死亡，其繼承人為何王綉美、王綉珠、王綉梅及王
    素惠（下稱何王綉美等4 人）；被上訴人王秀琴則於110 年
    5 月4 日死亡，其繼承人為劉嘉怡、劉嘉玲及劉世傑（下稱
    劉嘉怡等3 人），此有戶籍謄本及繼承系統表可證（本院卷
    二第439 至445 頁），其等繼承人均未聲明拋棄繼承，業經
    本院先後裁定命何王綉美等4 人及劉嘉怡等3 人承受本件訴
    訟確定在案（本院卷二第17至19頁、卷三第129 至132 頁、
    223 頁），先此敘明。
二、被上訴人王月鳳、王惠君及王慧文以外之其餘被上訴人經合
    法通知，均未於言詞辯論期日到場，核無民事訴訟法第386
    條所列各款情形，爰依上訴人之聲請，由其一造辯論而為判
    決。
三、再按於第二審為訴之變更或追加，非經他造同意不得為之，
    但請求之基礎事實同一者，不在此限，民事訴訟法第446 條
    第1 項、第255 條第1 項第2 款定有明文。又法院裁判分割
    共有物，性質上為共有人間應有部分之交換，自屬處分行為
    ，以各共有人之處分權存在為前提，故提起分割共有物之訴
    ，參與分割之當事人以全體共有人為限，而各共有人之應有
    部分應以土地登記簿上所記載者為準。倘於第二審言詞辯論
    終結前有共有人死亡時，其繼承人因繼承，固於登記前已取
    得不動產物權，惟非經登記不得處分其物權，則在辦畢繼承
    登記前，其繼承人仍不得以共有人身分參與共有物之分割，
    但為求訴訟經濟起見，可許原告就請求繼承登記及分割共有
    物之訴合併提起，即以一訴請求該死亡之共有人之繼承人辦
    理繼承登記，並請求該繼承人於辦理繼承登記後，與原告及
    其餘共有人分割共有之不動產（最高法院91年度台上字第83
    2 號判決參照）。被上訴人王素卿及王秀琴於本院審理期間
    死亡，並由何王綉美等4 人（被繼承人王素卿部分），及劉
    嘉怡等3 人（被繼承人王秀琴部分）繼承及承受訴訟，業如
    前述，惟其等均尚未辦理繼承登記（因附表一編號1 所示之
    被上訴人亦未辦理繼承登記），此有土地登記謄本可參（本
    院卷三第249 至250 頁），上訴人乃追加請求被上訴人何王
    綉美等4 人及劉嘉怡等3 人應各就王素卿、王秀琴所遺坐落
    屏東縣○○鄉○○○段00地號土地（下稱系爭土地）所有權之應
    有部分辦理繼承記（本院卷三第226 頁），此為上訴人請求
    分割系爭土地之先行要件，應認其請求之基礎事實同一，與
    上開規定相符，應予准許。
貳、實體方面：
一、本件上訴人主張：兩造共有系爭土地為都市計畫住宅區用地
    ，應有部分如附表一所示。系爭土地依其使用目的並無不能
    分割之情形，共有人間亦未以契約訂有不分割之期限，惟無
    法協議分割，且原共有人王居全已於74年4 月30日死亡，其
    繼承人有如附表一編號1 所示被上訴人，惟迄未就其所遺系
    爭土地所有權應有部分2 分之1 ，辦理繼承登記；原共有人
    王順乾已於103 年7 月20日死亡，其繼承人有如附表一編號
    2 所示被上訴人，惟迄未就其所遺系爭土地所有權應有部分
    6 分之1 ，辦理繼承登記。爰提起本件訴訟，請求上開繼承
    人就其被繼承人所遺系爭土地所有權應有部分辦理繼承登記
    並裁判分割系爭土地。關於系爭土地之分割方法，伊主張按
    如附圖一所示方法分割系爭土地，將編號C 部分面積173.12
    平方公尺分歸伊取得，亦同意以鑑定價格互為找補等情，並
    聲明：㈠如附表一編號1 所示被上訴人王新喜等27人應就其
    等之被繼承人王居全所遺系爭土地所有權應有部分2 分之1 
    辦理繼承登記。㈡如附表一編號2 所示被上訴人王讚盛等6 
    人應就其等之被繼承人王順乾所遺系爭土地所有權應有部分
    6 分之1 辦理繼承登記。㈢兩造共有系爭土地分割如上訴人
    主張。
二、被上訴人部分：
㈠、王慧文、王月鳳、王清榮、王文宗、王秀琴、莊澐晶（原名
    莊惠喬、王惠君以：其等主張按如附圖二所示方法分割系爭
　　土地，將如附圖二所示編號A 部分（面積119.36平方公尺）
　　及編號D 部分（面積400.01平方公尺）分歸如附表一編號1 
     所示被上訴人公同共有，將如附圖二所示編號B1部分（面
    積173.13平方公尺）分歸王慧文取得，將如附圖二所示編號
    B2部分（面積173.13平方公尺）分歸如附表一編號2 所示被
    上訴人公同共有；將如附圖二所示編號C 部分（面積173.12
    平方公尺）分歸上訴人取得。其等同意以鑑定價格互為找補
    等語。
㈡、其餘被上訴人均未於言詞辯論期日到場，亦未提出準備書狀
    作何聲明或陳述。
三、原審判決：㈠如附表一編號1 所示被上訴人王新喜等27人應
    就其等之被繼承人王居全所遺系爭土地所有權應有部分2 分
    之1 ，辦理繼承登記。㈡如附表一編號2 所示被上訴人王讚
    盛等6 人應就其等之被繼承人王順乾所遺系爭土地所有權應
    有部分6 分之1 ，辦理繼承登記。㈢兩造共有系爭土地，依
    下列方法分割：①如附圖二所示編號A 部分（面積119.36平
    方公尺）及編號D 部分（面積400.01平方公尺）分歸如附表
    一編號1 所示被上訴人公同共有；②如附圖二所示編號B1部
    分（面積173.13平方公尺）分歸被上訴人王慧文取得；③如
    附圖二所示編號B2部分（面積173.13平方公尺）分歸如附表
    一編號2 所示被上訴人公同共有；④如附圖二所示編號C 部
    分（面積173.12平方公尺）分歸上訴人取得。前項分割結果
    ，如附表一編號1 、編號2 所示被上訴人及被上訴人王慧文
    應補償上訴人如附表二所示之金額。㈣訴訟費用由兩造按附
    表一訴訟費用比例欄所示比例負擔。上訴人對於分割方法及
    補償部分不服，提起上訴，並追加請求被上訴人何王綉美等
    4 人及劉嘉怡等3 人就被繼承人王素卿、王秀琴所遺系爭土
    地所有權應有部分辦理繼承登記，其上訴及追加聲明：㈠原
    判決關於分割方法及補償部分均廢棄。㈡被上訴人何王綉美
    等4 人及劉嘉怡等3 人應各就被繼承人王素卿、王秀琴所遺
    系爭土地所有權之應有部分辦理繼承登記。㈢兩造共有系爭
    土地依下列方式分割：⒈如附圖三所示編號A 部分（面積一
    一九‧三六平方公尺）及編號D 部分（面積四○○‧○一平方公
    尺）分歸如附表甲編號1所示被上訴人公同共有。⒉如附圖三
    所示編號B1部分（面積一七三‧一三平方公尺）分歸被上訴
    人王慧文單獨取得。⒊如附圖三所示編號B2部分（面積一七
    三‧一三平方公尺）分歸如附表甲編號2 所示之被上訴人公
    同共有。⒋如附圖三所示編號C 部分（面積一七三‧一二平方
    公尺）分歸上訴人單獨取得。前項分割結果，上訴人、被上
    訴人王慧文及如附表甲編號2 所示之被上訴人應分別補償如
    附表甲編號1 所示之被上訴人金額如附表三所示。到場被上
    訴人王慧文、王月鳳及王惠君則答辯聲明：上訴駁回（原審
    命附表一編號1 、2 之被上訴人辦理繼承登記部分未據聲明
    不服，已經確定）。
四、本院判斷：
  ㈠按因繼承、強制執行、徵收、法院之判決或其他非因法律行
    為，於登記前已取得不動產物權者，應經登記，始得處分其
    物權，民法第759 條定有明文。又分割共有物，性質上為處
    分行為，依民法第759 條規定，共有不動產之共有人中有人
    死亡時，於其繼承人未為繼承登記以前，固不得分割共有物
    。惟原告如於本件訴訟中，請求死亡共有人之繼承人辦理繼
    承登記，並合併對繼承人及其餘共有人為分割共有物之請求
    ，不但符合訴訟經濟原則，亦與民法第759 條及強制執行法
    第130 條規定之旨趣無違（最高法院69年度台上字第1012號
    、91年度台上字第832 號判決參照）。上訴人起訴請求裁判
    分割系爭土地，附表甲編號1 、2 所示被上訴人均尚未分別
    就其等被繼承人王居全、王順乾所遺系爭土地所有權應有部
    分各2 分之1 、6 分之1 辦理繼承登記，其中王素卿、王秀
    琴於訴訟繫屬中死亡，其繼承人依序為何王綉美等4 人、劉
    嘉怡等3 人，其等迄未辦理繼承登記登記等情，有上開被繼
    承人之除戶謄本、繼承系統表及其被繼承人之戶籍謄本在卷
    可稽（原審卷二第105 、208 、224 、248 頁，本院卷一第
    463 至473 頁，卷二第439 至445 頁、第473頁），並經被
    上訴人王月鳳及王惠君到庭自陳屬實（本院卷三第246  頁
    ），復有系爭土地登記謄本可參（本院卷三第249 頁），堪
    以認定。惟因分割共有物係處分行為，上訴人為分割共有系
    爭土地，乃追加請求被上訴人何王綉美等4 人及劉嘉怡等3 
    人應就被繼承人王素卿、王秀琴所遺關於系爭土地所有權應
    有部辦理繼承登記（原判決命附表一編號1 、2 所示被上訴
    人應分別就被繼承人王居全、王順乾所遺系爭土地所有權應
    有部分辦理繼承登記部分未據上訴，已告確定，但其中附表
    一編號1 所示之被上訴人錢麟英應是錢麟瑛之誤寫，附此敘
    明），核屬有據，應予准許。
　㈡次按：「各共有人，除法令另有規定外，得隨時請求分割共
    有物。但因物之使用目的不能分割或訂有不分割之期限者，
    不在此限。」「分割之方法不能協議決定，或於協議決定後
    因消滅時效完成經共有人拒絕履行者，法院得因任何共有人
    之請求，命為下列分配：一、以原物分配於各共有人。但各
    共有人均受原物之分配顯有困難者，得將原物分配於部分共
    有人。二、原物分配顯有困難時，得變賣共有物，以價金分
    配於各共有人；或以原物之一部分分配於各共有人，他部分
    變賣，以價金分配於各共有人。」民法第823 條第1 項及第
    824 條第2 項定有明文。查系爭土地乃都市計畫住宅區用地
    ，兩造共有之應有部分如附表一所示，依其使用目的並無不
    能分割之情形，兩造間亦未以契約訂有不分割之期限，惟分
    割之方法迄不能協議決定等節，為到場之兩造所不爭執，並
    有系爭土地登記謄本及屏東縣車城鄉都市計畫土地使用分區
    證明書附卷可稽（原審卷一第9 至10頁、第26頁，本院卷三
    第249 至251 頁），堪信為實在。是上訴人請求裁判分割系
    爭土地，揆諸前揭規定，於法有據。
　㈢又裁判分割共有物，屬形成判決，法院定共有物之分割方法
    ，固應斟酌當事人之聲明、共有物之性質、經濟效用及全共
    有人之利益等，而本其自由裁量權為公平合理之分配，但並
    不受當事人聲明、主張或分管約定之拘束（最高法院93年度
    台上字第1797號裁定參照）。是共有物分割應審酌共有人之
    應有部分比例，各共有人之意願，各共有人間有無符合公平
    之原則，及整體共有人之經濟利益等因素為通盤之考量，以
    求得最合理之分割方法。
  ㈣本院認系爭土地應以附圖三所示方案分割較為公平妥適，茲
    將理由論述如下：
  ⒈查系爭土地為不規則形狀，整體地勢平坦，西側面臨中山路
    （臺26省道），寬約25公尺；南側面臨田中路，寬約4 公尺
    ，越往巷尾路越小。系爭土地上有門牌號碼屏東縣○○鄉○○路
    000 號之磚造平房，其屋頂建有藍色鐵皮，由被上訴人王新
    福、王新發居住；門牌號碼屏東縣○○鄉○○路000  號之磚造
    平房，現由訴外人王順藤使用，其旁有新建鐵皮屋，該鐵皮
    屋現出租於一三一四海產餐廳使用；門牌號碼屏東縣○○鄉○○
    路000 號之磚造平房，其後置有數鐵皮屋及貨櫃屋，該鐵皮
    屋後方有一空地作為停車場使用，該停車場面臨田中路。系
    爭土地與同段95地號土地交界處，有門牌號碼屏東縣○○鄉○○
    ○路00號磚造平房坐落於上開2 筆土地等情，業經原審會同
    屏東縣恆春地政事務所測量員到場勘測屬實，製有勘驗測量
    筆錄及土地現況複丈成果圖在卷可憑，並有土地、建物登記
    謄本、地籍圖謄本及現況照片附卷可稽（原審卷一第91至95
    頁、148 至152 頁、第178 頁、第185  至199 頁，卷二第8
     至16頁、99、100頁），另有廣信不動產估價師聯合事務所
    出具之鑑定報告書外放可參，據上，系爭土地之使用現況、
    周遭環境及臨路出入之交通條件等情狀，堪以認定。
  ⒉原審認為依附圖二所示方式分割，大致符合系爭土地之使用
    現況，且編號C 、D 之土地較為方正，並均有臨路，亦有利
    建築，較具經濟效用；及如附表一編號1 、2 所示被上訴人
    、王慧文間均係親屬關係，被上訴人王月鳳、王惠君、王慧
    文更是一同履勘及到庭，且被上訴人王清榮即王居全之繼承
    人之一，將特定部分出租於一三一四海產餐廳使用，到庭之
    被上訴人亦無反對之表示，將如附表一編號1 、2 所示被上
    訴人、王慧文按如附圖二編號B1、B2、D 所示分配，其等尚
    能共同利用所分配之土地，其土地經濟效用較高等情，固非
    無見，然為上訴人所反對，並於本院表示不再主張原審提出
    之附圖一所示分割方案，而改採附圖三所示分割方案，到場
    之被上訴人則請求依原判決所採之附圖二方案分割之。
　⒊茲比較附圖二、三所示分割方案之優劣如下：附圖二、三之
    分割方案關於編號A 、B1、B2部分之分配面積、位置均屬相
    同，上開兩分割方案主要差異在於編號C 、D 部分所分配之
    位置不同，其中附圖二所示分割方案是上訴人以外之共有人
    所分得之位置均直接面臨寬約25公尺寬之中山路、臺26省道
    ，僅上訴人分配之C 部分位置坐落系爭土地之南邊內側，必
    須經由南側寬約4 公尺之田中路，始能連接至中山路，足見
    分割後各筆土地之經濟效益顯有差異；若採用附圖三所示方
    案分割，則兩造所分得之土地位置均可面臨中山路、臺26省
    道，且依此方案分割後，附圖三編號D 部分土地仍可同時臨
    中山路及田中路，系爭土地整體價值為新台幣（下同）2086
    萬4852元亦明顯高於附圖二所示分割方案之2053萬5241元，
    此有鑑定報告兩份可佐（外放）。至於被上訴人王清榮即王
    居全之繼承人之一將系爭土地特定部分即屏東縣○○鄉○○路00
    0號鐵皮屋、空地及出入口路權，以每月租金8000元出租予
    一三一四海產餐廳使用（由訴外人林世立承租），租期約定
    至113 年3 月31日乙節（詳見本院卷一第283 頁以下林世立
    陳報狀及所附租賃契約書），亦經上訴人與承租人林世立簽
    訂協議書在案，約定若上訴人分得之土地位置屬於林世立現
    承租範圍，承租人林世立並無意見，且上訴人亦同意林世立
    仍可按其與王清榮簽約之原租賃條件繼續使用系爭土地，並
    向原出租人繼續繳納租金至租期屆滿為止，至於租期屆滿後
    ，承租人若有意繼續租賃上訴人所分得之土地位置，雙方條
    件再議等情，此經林世立到庭陳述明確（本院卷一第316 頁
    ），本院斟酌附圖三所示方案分配予上訴人取得之編號C 部
    分並未侵害到被上訴人原有之114 號「磚造」地上物，而C 
    部分位置雖有部分為114 號鐵皮屋所占用，然該114 號鐵皮
    屋是承租人林世立所建造，此經林世立於本院陳明在卷，上
    訴人亦同意由承租人繼續使用（本院卷第315  頁），其餘
    編號A、B1、B2部分位置均未受影響，應符合系爭土地現況
    及地上物之利用情形，是本院認為採用附圖三所示之方案分
    割應較為公平妥適，符合兩造利益及土地整體效用。
  ⒋被上訴人王慧文、王月鳳及王惠君雖抗辯：附圖三所示分割
    分案，會造成其家族分配取得之土地沒有連在一起，上訴人
    應受原共有人分管契約拘束，以附圖二所示方案分割云云。
    惟依前開說明，裁判分割共有物除應考量共有人意願外，更
    應基於公平原則、土地整體經濟效益以決定妥適之方案，並
    不受當事人聲明及分管約定之拘束。況王慧文亦自陳上訴人
    之前手因人都在台北，所以沒有使用系爭土地等語明確（本
    院卷一第315 頁），而上訴人分得附圖三編號C 部分所示位
    置，雖造成D 部分與被上訴人所分得之編號A 、B1、B2部分
    無法相連，然該編號D 部分土地之面積高達400.01平方公尺
    ，且可臨中山路及田中路，應可單獨規劃利用。是被上訴人
    此部分抗辯不足採為依附圖二所示分案分割之依據。
  ⒌再按法院裁判分割共有物時，除應斟酌各共有人之利害關係
    ，及共有物之性質外，尚應斟酌共有物之價格，倘共有人中
    所受分配之不動產，其價格不相當時，法院非不得命以金錢
    補償之（最高法院83年度台上字第2452號判決意旨參照）。
    經查，本院囑託廣信不動產估價師事務所鑑定系爭土地依附
    圖三所示方案分割後，各筆土地價值差異，鑑定結果兩造間
    應找補情形如附表三所示：即上訴人、被上訴人王慧文及附
    表甲編號2 所示被上訴人應各以附表三所示之金錢補償附表
    甲編號1 所示之被上訴人，有上開事務所110 年7 月6 日發
    文之不動產估價報告書外放可參（本院卷二第291 頁函文）
    。本院審酌上開鑑定結果，係鑑定人針對系爭土地進行產權
    、一般因素、區域因素及個別因素綜合判斷及分析所為之結
    論，並已將系爭土地接近村莊、市場之程度，以及地勢高低
    、排水性優劣、墳墓、高壓電線等個別因素納入考量，其比
    準地之選擇，亦以鄰近之土地為主，且已視區域因素調整價
    格，應為合理之價格，爰依此計算兩造間補償之金額如附表
    三所示。
五、綜上所述，附表甲編號1 、2 所示被上訴人應各就其等被繼
    承人王居全、王順乾、王素卿、王秀琴所遺系爭土地之所有
    權應有部分辦理繼承登記，及系爭土地應依下列方式分割：
    ㈠如附圖三所示編號A 部分（面積一一九‧三六平方公尺）及
    編號D 部分（面積四○○‧○一平方公尺）分歸如附表甲編號1 
    所示被上訴人公同共有。㈡如附圖三所示編號B1部分（面積
    一七三‧一三平方公尺）分歸被上訴人王慧文單獨取得。㈢如
    附圖三所示編號B2部分（面積一七三‧一三平方公尺）分歸
    如附表甲編號2 所示之被上訴人公同共有。㈣如附圖三所示
    編號C 部分（面積一七三‧一二平方公尺）分歸上訴人單獨
    取得。前項分割結果，如附表甲編號1 所示之被上訴人應受
    上訴人、王慧文及附表甲編號2 所示之被上訴人補償之金額
    如附表三所示。是上訴人於本院追加之訴為有理由，應予准
    許；上訴意旨指摘原審關於系爭土地之分割方法及金錢補償
    部分不當，求予廢棄改判，為有理由，爰由本院廢棄改判如
    主文第3 、4 項所示。
六、末按因共有物分割，由敗訴當事人負擔訴訟費用顯失公平者
    ，法院得酌量情形，命勝訴之當事人負擔其一部；共同訴訟
    人中有專為自己之利益而為訴訟行為者，因此所生之費用，
    應由該當事人負擔，民事訴訟法第80條之1 、第85條第3 項
    分別定有明文。爰審酌本件共有物分割事件是為增進系爭土
    地經濟效益及兼顧兩造之利益，如僅由敗訴之一方負擔，顯
    失公平，爰依兩造之利益，依兩造應有部分比例，諭知如附
    表甲訴訟費用負擔比例欄所示。
七、本件事證已臻明確，兩造其餘之攻擊或防禦方法及所用之證
    據，經本院斟酌後，認為均不足以影響本判決之結果，爰不
    逐一論列，附此敘明。
八、據上論結，本件上訴及追加之訴均有理由，判決如主文。
中　　華　　民　　國　　110 　年　　12　　月　　30　　日
                            民事第五庭
                                審判長法  官  蘇姿月
                                      法  官  郭宜芳
                                      法  官  謝雨真
以上正本證明與原本無異。
如對本判決上訴，須於判決送達後20日內向本院提出上訴狀，其
未表明上訴理由者，應於上訴後20日內向本院提出上訴理由書（
均須按他造當事人之人數附繕本）。上訴時應提出委任律師或具
有律師資格之人之委任狀，並依附註條文規定辦理。如委任律師
提起上訴者，應一併繳納上訴審裁判費。
中　　華　　民　　國　　110 　年　　12　　月　　30　　日
                                      書記官  黃瓊芳
附註：
民事訴訟法第466 條之1 ：
對於第二審判決上訴，上訴人應委任律師為訴訟代理人，但上訴
人或其法定代理人具有律師資格者，不在此限。
上訴人之配偶、三親等內之血親、二親等內之姻親，或上訴人為
法人、中央或地方機關時，其所屬專任人員具有律師資格並經法
院認適當者，亦得為第三審訴訟代理人。
　　
附表甲：

編號    共有人姓名   應有部分比例  訴訟費用比例 1 王新喜、王新福、王新發、王世明、何王綉美、王綉珠、王綉梅、王素惠、王素卿（歿，其承受訴訟人即繼承人為何王綉美、王綉珠、王綉梅及王素惠）、錢麟瑛、王奕凱、王月鳳、王朱美連、王冠章、王冠明、李萃興、李恩綺、王吉清、王清榮、王峻峰、潘秀蓉、王彥智、王文宗、莊明裕、莊明昌、莊澐晶（原名莊惠喬）、王秀琴（歿，其承受訴訟人即繼承人為劉嘉怡、劉嘉玲及劉世傑）。 公同共有2分之1（王居全所遺） 連帶負擔2分之1 2 王讚盛、王煥婷、王秀玲、王惠君、王仁杰、王嘉耀 公同共有6分之1（王順乾所遺） 連帶負擔6分之1 3 王慧文 6分之1 6分之1 4 朱玉鳳 6分之1 6分之1 

附表一：

編號    共有人姓名   應有部分比例  訴訟費用比例 1 王新喜、王新福、王新發、王世明、何王綉美、王綉珠、王綉梅、王素惠、王素卿、錢麟英、王奕凱、王月鳳、王朱美連、王冠章、王冠明、李萃興、李恩綺、王吉清、王清榮、王峻峰、潘秀蓉、王彥智、王文宗、莊明裕、莊明昌、莊惠喬、王秀琴 公同共有2分之1（王居全所遺） 連帶負擔2分之1 2 王讚盛、王煥婷、王秀玲、王惠君、王仁杰、王嘉耀 公同共有6分之1（王順乾所遺） 連帶負擔6分之1 3 王慧文 6分之1 6分之1 4 朱玉鳳 6分之1 6分之1 

附表二：（新台幣/元）

右列為受補償人  朱玉鳳   合計 下列為補償人   附表一編號1 所示被告（連帶補償）  40,496  40,496 王慧文  91,999  91,999 附表一編號2 所示被告（連帶補償）  91,999  91,999 合計 224,494 224,494 

附表三：受補償者為附表甲編號1所示被上訴人（單位：新台幣／
元）
 應為補償者 附表甲所示編號2被上訴人 （連帶補償）  王慧文 上訴人  合  計   補償金額 107,355 107,355 72,004 286,714